臺灣臺北地方法院刑事判決　　　　　　　93年度訴字第1531號
公　訴　人　臺灣臺北地方法院檢察署檢察官
被　　　告　黃惠雲
　　　　　　彭火興
　　　　　　黃簡貴香
　　　　　　詹玉燕
　　　　　　廖定妹
　　　　　　林簡明珠
　　　　　　曾麗雲
上　一　人
選任辯護人　林新傑律師
上列被告等因違反兒童及少年性交易防制條例等案件，經檢察官
提起公訴（86年度偵字第27169 、27665 、27856 號、87年度偵
字第1066、1252、4273、4991、8711號），聲請改依協商程序而
為判決，判決如下：
    主  文
黃惠雲共同以意圖營利，容留良家婦女，與他人姦淫為常業，處
有期徒刑陸月，如易科罰金，以銀元佰元即新臺幣玖佰元折算
壹日，減為有期徒刑月，如易科罰金，以銀元佰元即新臺幣
玖佰元折算壹日。扣案如附表編號一至七所示之物均沒收之。
彭火興共同以意圖營利，容留良家婦女，與他人姦淫為常業，累
犯，處有期徒刑陸月，如易科罰金，以銀元佰元即新臺幣玖佰
元折算壹日，減為有期徒刑月，如易科罰金，以銀元佰元即
新臺幣玖佰元折算壹日。扣案如附表編號一至七所示之物均沒收
之。緩刑貳年。
林簡明珠、曾麗雲、詹玉燕、廖定妹、黃簡貴香共同以意圖營利
，容留良家婦女，與他人姦淫為常業，各處有期徒刑陸月，如易
科罰金，均以銀元佰元即新臺幣玖佰元折算壹日，各減為有期
徒刑月，如易科罰金，均以銀元佰元即新臺幣玖佰元折算壹
日。扣案如附表編號一至七所示之物均沒收之。均緩刑貳年。
    事實及理由
一、犯罪事實：(一)彭火興前因違反商業登記法案件，經本院以82
    年度易字第3337號判決確定，於民國82年8 月18日易科罰金
    執行完畢。(二)詎仍不知悔改，擔任址設臺北市○○路442 號
    8 樓至10樓「可親賓館」之名義負責人，黃惠雲為該賓館現
    場負責人，林簡明珠係該賓館經理，曾麗雲、詹玉燕係該賓
    館之櫃檯會計，廖定妹、黃簡貴香則為該賓館之服務生，其
    等共同與經營百合應召集團之陳駿宏（原名陳俊宏）、劉秋
    蘭（原名劉秋雪）及該集團成員羅承鴻（原名羅亮明）、蔡
    德涼、柯文濠、鄭介源、李俊漢、呂宏基、劉俊誠、蘇聰耀
    、陳穎賜、徐桂中、李建來、戴白明、陳小惠、陳小梅、邱
    語宸（原名邱鳳菊）、賴素慧、陳國華、蔡欣怡、張榮川、
    鮑元英、張先堯、鄭國清、楊榮輝、朱立柱、劉金田（原名
    劉世凱）（以上均另行審結）等人共同基於意圖營利並藉以
    營利維生之犯意聯絡，於85年8 月間起先後透過百合應召集
    團使用之0000000000、00000000等電話與負責接聽電話俗稱
    「阿姊」之陳小惠、陳小梅、邱語宸、賴素慧、陳國華、蔡
    欣怡聯絡，再派遣該應召站之司機呂宏基、劉俊誠、陳穎賜
    、蘇聰耀、徐桂中等人分別接送旗下等候應召之RUNG NAPHA
    、KASARAPORN、PHOOSIL SASICHON、SAENGDUEW TAEN GKAEW
    、PANYAJAY.MRS.SUPHAP 、PIYAPORN 等 良家婦女分別前往
    「可親賓館」，而容留該等女子與不特定男客為性交之行為
    ，每次收取約新臺幣（下同）4,000 元至8,000 元不等之代
    價後，交予櫃檯人員結算，收取百分之40 之報酬，並加計
    100 元清潔費，由旅館員工分配，所餘則交由百合應召集團
    ，並以之為常業。嗣經臺北縣警察局於86年12月7 日持搜索
    票前往臺北市○○路31號8 樓之1 百合應召站等處搜索及於
    86年12月14日至可親賓館搜索並扣得如附表編號2 至8 所示
    之物而查獲上情。
二、證據：
（一）被告黃惠雲、彭火興、林簡明珠、曾麗雲、詹玉燕、廖定
      妹、黃簡貴香等人於本院審理時之自白。
（二）證人即共同被告詹玉燕、林簡明珠、曾麗雲、黃惠雲、黃
      簡貴香、廖定妹、邱語辰、賴素慧、陳小梅、呂宏基、劉
      俊誠、陳穎賜於警詢、偵訊時之證述。
（三）證人即從事性交易之女子PIYAPORN、PHOOSIL SASICHON於
      警詢、偵訊時之證述。
（四）扣案如附表編號1所示之應召飯店名冊1 本。
（五）扣案如附表編號2 至7 所示之物（搜索扣押筆錄收據證明
      見87年度偵字第1066號卷第111頁）。
三、本件被告黃惠雲、彭火興、林簡明珠、曾麗雲、詹玉燕、廖
    定妹、黃簡貴香所犯均為死刑、無期徒刑、最輕本刑3 年以
    上有期徒刑以外之罪，亦非高等法院管轄第一審之案件，經
    檢察官與被告及辯護人於審判外達成協商之合意，且被告7
    人已認罪，其合意內容如主文所示。經查，上開協商合意並
    無刑事訴訟法第455 條之4 第1 項所列情形之一，檢察官聲
    請改依協商程序而為判決，本院爰不經言詞辯論，於協商合
    意範圍內為協商判決，合予敘明。
四、論罪科刑之依據
（一）新舊法比較：被告行為後，刑法已於94年2 月2 日修正公
      布，並於95年7 月1 日施行，修正後第2 條第1 項規定：
      「行為後法律有變更者，適用行為時之法律。但行為後之
      法律有利於行為人者，適用最有利於行為人之法律。」經
      比較修正前後各條文之比較，行為時之法律較有利於行為
      人，依刑法第2 條第1 項前段之規定，應整體適用被告等
      行為時即修正前刑法之規定。又刑法第2 條第1 項既曰法
      律，自較刑之範圍為廣；除法律有特別規定者（如修正後
      刑法第2 條第2 項非拘束人身自由之保安處分適用裁判時
      法，修正後刑法施行法第9 條之3 規定之情形），應依其
      規定；或事關執行之緩刑之宣告，或犯罪在刑法修正施行
      前，自首在刑法施行後之自首部分，或程序之規定（程序
      從新，如刑法第40條沒收宣告之程序規定），應適用裁判
      時之修正後刑法之規定外；依修正後刑法第2 條第1 項比
      較時，應就罪刑有關之共犯、未遂犯、連續犯、牽連犯、
      結合犯，以及累犯加重，自首減輕暨其他法定加減原因（
      如身分加減）與加減例等一切情形，綜其全部之結果而為
      比較後整個適用，不能割裂而分別適用有利益之條文，緩
      刑部分則逕適用新法，有最高法院95年5 月23日95年度第
      8 次刑庭會議決議可參。惟此所謂割裂適用，係指與罪刑
      有關之本刑而言，不包括易刑處分在內，有關易科罰金及
      易服勞役之折算標準，應分別為新舊法有利不利之比較，
      依刑法第2 條第1 項從舊從輕原則定其易刑之折算標準，
      最高法院亦著有96年度臺上字第2790號、第6956號判決意
      旨足憑。其中，修正後刑法第38條第1 項第2 款將原條文
      「供犯罪預備之物」修正為「犯罪預備之物」，第3 項將
      原條文「犯人」修正為「犯罪行為人」，均僅作文字修正
      ，並未變更法律適用之方式或法律效果。茲就新舊法之比
      較適用依序說明如下：
    1.刑法第231 條部分
    被告行為時即88年4 月21日修正前刑法第231 條第1 項原
      規定「意圖營利，引誘或容留良家婦女，與他人姦淫者，
      處3 年以下有期徒刑，得併科500 元以下罰金。」，第3
      項原規定「以犯前2 項之罪為常業者，處5 年以下有期徒
      刑，得併科1000元以下罰金。」。嗣被告等行為後，該條
      第1 項先於88 年4月21日修正為「意圖使男女與他人為性
      交或猥褻之行為，而引誘、容留或媒介以營利者，處5 年
      以下有期徒刑，得併科10萬元以下罰金。以詐術犯之者，
      亦同。」第3 項修正為「以犯前項之罪為常業者，處1 年
      以上7 年以下有期徒刑，得併科30萬元以下罰金。」，並
      於88年4 月23日施行，經比較新舊法之結果，以88年4 月
      23日施行前之刑法第231 條較有利於被告。又刑法第231
      條於94年2 月2 日再度修正，將該條第3 項常業犯及第56
      條連續犯（連續犯詳如後述）之規定刪除，並於95 年7月
      1 日施行，95年7 月1 日刑法施行後，應依第231 條第1
      項之罪按實際行為次數分論併罰，合併計算其法定最高本
      刑可達為有期刑徒刑20年，較原常業犯之法定刑為重，經
      比較新舊法之結果，以88年4 月21日修正前之規定較有利
      於被告。
    刑法第231 條於94年2 月2 日再度修正，將該條第3 項常
      業犯及第56條連續犯之規定刪除，並於95年7 月1 日施行
      ，本次刑法修正後，基於一罪一罰，以實現刑罰公平原則
      之考量，將包含多數侵害法益行為，但科刑上僅論以一罪
      之連續犯及僅成立實質一罪之常業犯規定刪除，為避免流
      於嚴苛，原可單獨成罪之多數行為，苟依社會通念，認在
      刑罰上予以單純一罪評價，始符合刑罰公平原則者，自應
      僅總括地論以一罪，然其範圍之認定，須與修法之意旨相
      契合（最高法院96年度1168 號 判決意旨參照）。刑法修
      正前所稱常業犯，係指反覆以同種類行為為目的之社會活
      動之職業性犯罪而言，至於犯罪所得之多寡，實際獲利若
      干，是否恃此犯罪為唯一之謀生職業，則非所問，縱令兼
      有其他職業，仍無礙於該常業犯罪之成立。至多次犯行，
      於修法前原論以常業犯之罪者，修法後究應論以基本之犯
      罪數罪抑或以包括之一罪論之，尚須依個案情況為斷，未
      能一概而論，除其基本之犯罪原具有集合犯性質，或其行
      為符合接續犯概念，得評價為包括之一罪外，仍應依實質
      數罪予以併合處罰，方符修法刪除常業犯之立法旨趣（最
      高法院97年度臺上字第1653號判決意旨參照）。再集合犯
      係一種構成要件類型，亦即立法者針對特定刑罰規範之構
      成要件，已預設其本身係持續實行之複次行為，具備反覆
      、延續之行為特徵，將之總括或擬制成一個構成要件之「
      集合犯」行為；此種犯罪，以反覆實行為典型、常態之行
      為方式，具侵害法益之同一性，因刑法評價上為構成要件
      之行為單數，因而僅包括的成立一罪（最高法院著有96年
      度臺上字第3064號判決意旨參照）。88年4 月23日施行前
      之刑法第231 條所定引誘或容留良家婦女與他人姦淫罪之
      構成要件，並未具備反覆、延續之行為特徵，非屬集合犯
      或其他實質上一罪之情形，故95年7 月1 日刑法施行後，
      被告之行為應依第231 條第1 項之罪按實際行為次數分論
      併罰，合併計算其法定最高本刑可達為有期刑徒刑30年，
      較原常業犯之法定刑5 年以下有期徒刑為重，經比較新舊
      法之結果，以88 年4月21日修正前之規定較有利於被告（
      最高法院96年度臺上字第5274、1391號判決意旨參照）。
    2.刑法第33條第5 款關於罰金刑之規定：刑法分則編各罪所
      定罰金刑之貨幣單位原為銀元，修正前刑法第33條第5 款
      規定：「罰金：1 元（銀元）以上。」，而依98年4 月29
      日廢止前罰金罰鍰提高標準條例規定，72年6 月26日前修
      正之刑法部分條文罰金數額提高2 至10倍，其後修正者則
      不提高倍數，並依現行法規所定貨幣單位折算新臺幣條例
      規定，以銀元1 元折算新臺幣3 元；修正後刑法第33條第
      5 款規定：「罰金：新臺幣1 千元以上，以百元計算之。
      」，故刑法分則法定本刑中列有罰金者，其法定最低度罰
      金因之提高，涉及科刑規範變更，故仍有比較新舊法之必
      要（最高法院96年度臺上字第1464號判決意旨參照）。而
      刑法第33條第5 款所定罰金貨幣單位經修正為新臺幣後，
      刑法分則各罪所定罰金刑之貨幣單位亦應配合修正為新臺
      幣，為使刑法分則編各罪所定罰金之最高數額與刑法修正
      前趨於一致，乃增訂刑法施行法第1 條之1 ：「中華民國
      94年1 月7 日刑法修正施行後，刑法分則編所定罰金之貨
      幣單位為新臺幣。94年1 月7 日刑法修正時，刑法分則編
      未修正之條文定有罰金者，自94年1 月7 日刑法修正施行
      後，就其所定數額提高為30倍。但72年6 月26日至94年1
      月7 日新增或修正之條文，就其所定數額提高為3 倍。」
      ；從而，刑法分則編各罪所定罰金刑之最高數額，於上述
      規定修正後並無不同，惟修正後刑法第33條第5 款所定罰
      金刑最低數額，較之修正前提高，自以修正前刑法第33條
      第5 款規定有利於被告。
    3.共同正犯：修正前刑法第28條規定：「二人以上共同『實
      施』犯罪之行為者，皆為共同正犯」，被告行為後，新法
      修正為：「二人以上共同『實行』犯罪之行為者，皆為共
      同正犯」；將舊法之「實施」修正為「實行」。原「實施
      」之概念，包含陰謀、預備、著手及實行等階段之行為，
      修正後僅共同「實行」犯罪行為始成立共同正犯，是新法
      共同正犯之範圍已有限縮，排除陰謀犯、預備犯之共同正
      犯，新舊法就共同正犯之範圍既因此而有所變動，自屬犯
      罪後法律有變更（最高法院97年度臺上字第1622號判決意
      旨參照）。本件被告係屬實行行為之共同正犯，經比較修
      正前、後之規定，對被告而言並無較不利。
    4.綜合上述各條文修正前後之比較，被告行為時之法律較有
      利於行為人，依刑法第2 條第1 項前段之規定，應整體適
      用被告行為時即88年4 月21日修正前之刑法。
（二）核被告黃惠雲、彭火興、林簡明珠、曾麗雲、詹玉燕、廖
      定妹、黃簡貴香所為，均係犯88年4 月21日修正前刑法第
      231 條第3 項、第1 項意圖營利容留良家婦女與他人姦淫
      為常業罪，並與陳駿宏、劉秋蘭、羅承鴻、蔡德涼、柯文
      濠、鄭介源、李俊漢、呂宏基、李建來、戴白明、陳小惠
      、陳小梅、邱語宸、賴素慧、陳國華、蔡欣怡、張榮川、
      鮑元英、張先堯、鄭國清、楊榮輝、朱立柱、劉金田、劉
      俊誠、蘇聰耀、李喜堂、陳穎賜等人彼此間有犯意聯絡及
      行為分擔，均為共同正犯。又被告彭火興前因違反商業登
      記法案件，經本院以82年度易字第3337號判決確定，並於
      82 年8月18日易科罰金執行完畢，有其臺灣高等法院前案
      紀錄表在卷可參（見本院卷7 第108 至109 頁），不論依
      修正前之刑法第47條，或修正後之刑法第47條第1 項之規
      定，均構成累犯，且對被告彭火興而言並無有利或不利之
      情形，自不生新舊法比較之問題，應逕依修正後刑法第47
      條第1 項之規定論以累犯，並依法加重其刑。本院依公訴
      人與被告黃惠雲、彭火興、林簡明珠、曾麗雲、詹玉燕、
      廖定妹、黃簡貴香及辯護人之協商結果，於協商合意範圍
      內判處如主文所示之刑。又被告黃惠雲、彭火興、林簡明
      珠、曾麗雲、詹玉燕、廖定妹、黃簡貴香行為時之刑法第
      41條第1 項前段規定：犯最重本刑為3 年以下有期徒刑之
      罪，而受6 月以下有期徒刑或拘役之宣告者，因身體、教
      育、職業、或家庭之關係，執行顯有困難者，得以1 元以
      上3 元以下折算1 日，易科罰金。嗣於90年1 月10日將第
      41條第1 項修正為：犯最重本刑為5 年以下有期徒刑之刑
      之罪，而受6 個月以下有期徒刑或拘役之宣告者，因身體
      、教育、職業、家庭之關係或其他正當事由，執行顯有困
      難者，得以1 元以上3 元以下折算1 日，易科罰金。但確
      因不執行所宣告之刑，難收矯正之效，或難以維持法秩序
      者，不在此限。經比較新舊法之結果，以90年1 月10日修
      正後之新規定對被告較為有利。再前述易科罰金之折算標
      準，依廢止前罰金罰鍰提高標準條例第2 條前段規定，係
      就其原定數額提高為10 0倍折算1 日，則本件被告行為時
      之易科罰金折算標準，應以銀元100 元至300 元折算1 日
      ，經折算為新臺幣後，應以新臺幣300 元至900 元折算為
      1 日。惟95年7 月1 日施行之刑法第41條第1 項前段規定
      ：「犯最重本刑為5 年以下有期徒刑以下之刑之罪，而受
      6 個月以下有期徒刑或拘役之宣告者，得以新臺幣1000元
      、2000元或3000元折算1 日，易科罰金。」，經比較修正
      前後易科罰金折算標準，仍以95年7 月1 日修正施行前之
      舊法（即90年1 月10日修正之規定）較有利被告，依95年
      7 月1 日修正施行前刑法第41條第1 項前段諭知易科罰金
      之折算標準。另被告黃惠雲、彭火興、林簡明珠、曾麗雲
      、詹玉燕、廖定妹、黃簡貴香之犯罪均合於中華民國96年
      罪犯減刑條例第2 條第1 項第3 款之規定，應將宣告刑予
      以減刑，並均依95年7 月1 日修正施行前刑法第41條第1
      項前段諭知易科罰金之折算標準。
（三）又被告彭火興、林簡明珠、曾麗雲、詹玉燕、廖定妹、黃
      簡貴香行為後，刑法於94年2 月2 日修正公布，95 年7月
      1 日施行，有關新舊法之適用原則，犯罪在新法施行前、
      新法施行後，緩刑之宣告應適用新法第74條之規定，最高
      法院95年第8 次刑事庭會議決議可資參照。查被告林簡明
      珠、曾麗雲、詹玉燕、廖定妹、黃簡貴香等5 人，前均未
      曾受有期徒刑以上刑之宣告，有其等臺灣高等法院被告前
      案紀錄表存卷可證（見本院卷7 第103 、105 、107 、11
      0 、112 頁），又被告彭火興前因違反商業登記法案件，
      經本院以82年度易字第3337號判決確定，並於82年8 月18
      日易科罰金執行完畢後，5 年以內未曾因故意犯罪受有期
      徒刑以上刑之宣告，有臺灣高等法院被告前案紀錄表1 份
      在卷可稽（見本院卷7 第108 至109 頁），依檢察官與被
      告彭火興、林簡明珠、曾麗雲、詹玉燕、廖定妹、黃簡貴
      香及辯護人協商之合意，併為緩刑之諭知。
（四）另扣案如附表編號1 所示之應召飯店名冊，為共同被告陳
      駿宏所有，且為其供本件犯行所用之物；又扣案如附表編
      號2 至7 所示之物，為共同被告黃惠雲所有，且為其供本
      件犯行所用或所得之物，業經被告黃惠雲供承在卷，基於
      共犯連帶沒收之原則，併依刑法第38條第1 項第2 款、第
      3 款規定宣告沒收。至附表編號8 所示之物經被告黃惠雲
      供稱係記載賓館住宿客人之用，且無積極證據證明係供被
      告等人及共犯為本件犯罪所用之物，爰不予沒收。
五、適用之法條：刑事訴訟法第455 條之2 第1 項、第455 條之
    4 第2 項、第455 條之8 ，刑法第2 條第1 項前段、第47條
    第1 項、第74條第1 項第1 款、第2 款、第38條第1 項第2
    款、第3 款，88年4 月21日修正前刑法第231 條第3 項、第
    1 項，95年7 月1 日修正施行前刑法第28條、第41條第1 項
    前段，刑法施行法第1 條之1 ，廢止前罰金罰鍰提高標準條
    例第2 項，中華民國九十六年罪犯減刑條例第2 條第1 項第
    3 款、第7 條。
六、協商判決除有刑事訴訟法第455 條之4 第1 項第1 款於本訊
    問程序終結前，被告撤銷協商合意或檢察官撤回協商聲請者
    ；第2 款被告協商之意思非出於自由意志者；第4 款被告所
    犯之罪非第455 條之2 第1 項所定得以協商判決者；第6 款
    被告有其他較重之裁判上一罪之犯罪事實者；第7 款法院認
    應諭知免刑或免訴、不受理者情形之一，及違反同條第2 項
    「法院應於協商合意範圍內為判決；法院為協商判決所科之
    刑，以宣告緩刑或2 年以下有期徒刑、拘役或罰金為限」之
    規定者外，不得上訴。
七、如有前項得上訴之情形，得自收受判決送達之日起10日內，
    向本院提出上訴書狀並敘述具體理由，上訴於第二審法院。
中    華    民    國  100     年    4     月    8    日
                  刑事第十九庭  法  官  林佑珊
上正本證明與原本無異。
如不服本判決應於收受送達後10日內向本院提出上訴書狀，並應
敘述具體理由；其未敘述上訴理由者，應於上訴期間屆滿後20日
內向本院補提理由書（均須按他造當事人之人數附繕本）「切勿
逕送上級法院」。
                                書記官  陳宏璋
中    華    民    國   100    年    4     月    8     日
附表：
1、應召飯店名冊1本。
2、11月份日報表（含收支表）30張。
3、保險套33個。
4、帳冊3本（含開會事項1張）。
5、員工名冊1份。
6、應召女郎名單1份。
7、抽成費新臺幣300元。
8、客人名冊2本。
附錄論罪科刑法條
中華民國88年4月21日修正前刑法第231條
意圖營利，引誘或容留良家婦女，與他人姦淫者，處3 年以下有
期徒刑，得併科500元以下罰金。
意圖營利，使人為猥褻之行為者，亦同。
以犯前2 項之罪為常業者，處5 年以下有期徒刑，得併科1000元
以下罰金。
公務員包庇他人犯前3 項之罪者，依各該項之規定加重其刑至2
分之1。